臺灣高等法院民事判決
                                   108年度上易字第1168號

上  訴  人  潘桂足
訴訟代理人  謝孟峰律師
被上訴人    國泰世華商業銀行股份有限公司

法定代理人  郭明鑑
訴訟代理人  孔繁輝
            廖士驊

上列當事人間請求返還信用卡消費貸款事件，上訴人對於中華民
國94年11月30日臺灣臺北地方法院94年度訴字第6116號第一審判
決提起上訴，本院判決如下：
    主      文
原判決廢棄。
被上訴人在第一審之訴駁回。
第一、二審訴訟費用由被上訴人負擔。
    事實及理由
壹、程序方面
查被上訴人之法定代理人汪國華於本院審理中變更為郭明鑑，
  有公司變更登記表1件附卷可稽（見本院卷第139至147頁），
  茲由其具狀聲明承受訴訟（見本院卷第137頁），核無不合，
  應予准許。
按第一審之訴訟程序有重大之瑕疵者，第二審法院得廢棄原判
  決，而將該事件發回原法院，但以因維持審級制度認為必要時
  為限；前項情形，應予當事人陳述意見之機會，如兩造同意願
  由第二審法院就該事件為裁判者，應自為判決，民事訴訟法第
  451條第1項、第2項分別定有明文。又對於在監所人為送達者
  ，應囑託該監所首長為之，民事訴訟法第130條亦有明定。如
  當事人為在監所人，而逕向其住居所送達，縱經其同居人或受
  僱人受領送達，亦不生送達之效力（最高法院69年台上字第27
  70號、69年台上字第382號判例，101年度台抗字第269號裁定
  意旨參照）。再一造當事人因未受合法通知致未到場應訴，法
  院遽依他造當事人之聲請，准由其一造辯論而為判決，其訴訟
  程序，自有重大瑕疵（最高法院69年台上字第3752號判例意旨
  參照）。經查： 
㈠上訴人因偽造文書等案件於民國90年10月27日至91年4月10日在
  勒戒所觀察勒戒或在戒治所戒治，於91年4月10日移入高雄看
  守所在押，再於91年5月6日移入高雄女子監獄執行，最後於10
  8年5月2日執畢出監，有出監證明書、臺灣高等法院在監在押
  全國紀錄表等件附卷可稽（見本院卷第13、37至41頁），且為
  兩造所自認（見本院卷第84、85頁），自堪信為真正。是原審
  於94年11月28日行言詞辯論程序，其言詞辯論期日通知書送達
  至上訴人之住居所「高雄市○○區○○○路000號3樓之6」，而非依
  民事訴訟法第130條規定，囑託該監所首長為送達，揆諸前揭
  說明，自不生送達之效力。原審未察，逕以上訴人未於言詞辯
  論期日到場，依被上訴人之聲請，由其一造辯論而為判決，依
  上說明，其訴訟程序顯有重大瑕疵，基此所為之判決，亦屬違
  背法令。惟兩造皆同意由本院就本件為裁判（見本院卷第84頁
  ），揆諸前揭規定，本院應自為判決。
㈡又原審於94年11月30日宣判後，亦未依民事訴訟法第130條規定
  ，囑託該監所首長送達原審判決書，仍按上訴人上開住所送達
  原審判決書，揆諸前揭說明，送達即非合法，上訴期間尚未起
  算，則上訴人於108年9月17日提起本件上訴（見本院卷第7頁
  ，上訴理由狀收狀戳所載），自未逾20日之不變期間。是被上
  訴人主張原審已合法送達判決，被上訴人逾期提起上訴一節，
  並非可採。
貳、實體方面：
被上訴人主張：
㈠上訴人於93年4月16日與被上訴人簽訂信用卡使用契約（下稱系
  爭信用卡契約），向被上訴人申請信用卡使用，依約其得持卡
  於特約商店記帳消費，但應於當期繳款截止日前向被上訴人為
  清償，或以循環信用方式繳付最低應繳金額，逾期除喪失期限
  利益外，應另行給付按年息19.7％計算之利息。
㈡嗣上訴人復於94年1月31日與被上訴人簽訂信用卡簡易通信貸款
  契約（下稱系爭貸款契約），向被上訴人貸款新臺幣（下同）
  36萬元，約定分36期清償，利息按年息5.88％計算，如未依約
  履行，按信用卡循環利息（年息19.7％）計算利息。詎上訴人
  未依約履行，至94年10月19日止共積欠554,599元等情。爰依
  系爭信用卡契約及貸款契約約定之法律關係，求為判命上訴人
  給付被上訴人554,599元，及其中527,457元部分自94年10月20
  日起至清償日止，按年息百分之19.7計算之利息。經原審為上
  訴人敗訴判決，上訴人不服，提起上訴。並答辯聲明：上訴駁
  回。
上訴人則以：伊自91年起即在監服刑，於108年5月2日始出監，
  未曾接獲原審言詞辯論期日通知書或判決，亦未曾於服刑期間
  之91年間向被上訴人申請定期存款，或於93年、94年間與被上
  訴人簽訂系爭信用卡契約、貸款契約，使用上開信用卡簽帳消
  費，更未在上開契約上簽名，上開契約係屬無效等語，資為抗
  辯。並上訴聲明：㈠原判決廢棄；㈡上開廢棄部分，被上訴人在
  第一審之訴駁回。
按當事人於言詞辯論時為訴訟標的之捨棄或認諾者，應本於其
  捨棄或認諾為該當事人敗訴之判決，民事訴訟法第384條定有
  明文。又在受命法官、受託法官前自認者，無庸舉證；自認之
  撤銷，除別有規定外，以自認人能證明與事實不符或經他造同
  意者，始得為之，民事訴訟法第279條第1項、第3項分別定有
  明文。被上訴人雖主張：上訴人分別於93年4月16日、94年1月
  31日與被上訴人簽訂系爭信用卡契約、貸款契約，詎上訴人未
  依約履行，至94年10月19日止共積欠554,599元本息等語，惟
  為上訴人所否認，上訴人並以前詞置辯。經查：
㈠被上訴人雖於本院108年11月8日準備程序期日陳述稱：伊不再
  主張上訴人有與被上訴人簽訂系爭信用卡契約及貸款契約，及
  上訴人有消費或借貸之事實，並為訴訟標的之捨棄等語（見本
  院卷第86頁），惟其於本院言詞辯論期日仍主張上訴人有與被
  上訴人簽訂系爭信用卡契約、貸款契約，及上訴人有消費、借
  貸之事實，依民事訴訟法第384條規定，自不生民事訴訟法上
  捨棄訴訟標的之效力。
㈡惟上訴人因偽造文書等案件自90年10月27日起即接續在勒戒所
  觀察勒戒、在戒治所戒治、在看守所在押或在監獄執行，於10
  8年5月2日始執畢出監，業如前述。又被上訴人於前揭準備程
  序期日明確陳述稱：伊對上訴人所辯未曾與伊簽訂系爭信用卡
  契約、貸款契約，及使用上開信用卡簽帳消費、借款之事實不
  爭執，亦不爭執系爭信用卡申請書、貸款申請書上「潘桂足」
  （即上訴人）之簽名並非上訴人所為，且不再主張上訴人有與
  伊簽訂系爭信用卡契約、貸款契約，及上訴人有消費或借貸之
  事實等語（見本院卷第85、86頁），自屬對於上訴人主張之事
  實而為承認，依民事訴訟法第279條第1項規定，應認被上訴人
  已對上訴人所辯前開事實為自認，上訴人即無庸舉證。是被上
  訴人依系爭信用卡契約及貸款契約約定之法律關係，請求上訴
  人給付被上訴人554,599元本息，自屬無據。
㈢嗣被上訴人雖翻稱：上訴人曾於108年5月6日向伊公司人員表示
  ，其存摺、印章分別由2位房東保管，及於同年月8日向伊公司
  人員表示，其侄子曾於93年間到監獄探視，其將身分證原本交
  給其侄兒；又上訴人曾於在監服刑期間之91年9月30日向伊申
  請1年期定期存款，且上訴人申辦系爭信用卡、貸款，需記載
  存款帳號，而系爭信用卡採自動扣款方式，亦需填寫存款帳號
  ，足見上訴人有授權他人使用上開存摺、印章，自屬表見代理
  等語，並提出被證5催理紀錄1件為證（見本院卷第172、174頁
  ）。惟被上訴人對上訴人所辯未曾與被上訴人簽訂系爭信用卡
  契約、貸款契約，及使用上開信用卡簽帳消費、借款，暨系爭
  信用卡申請書及貸款申請書上「潘桂足」（即上訴人）之簽名
  並非其所為之事實為自認，且不再主張上訴人有與被上訴人簽
  訂系爭信用卡契約、貸款契約，及上訴人有消費、借貸之事實
  ，業如前述；況被上訴人前揭主張不僅為上訴人所否認（見本
  院卷第195、196、198、200頁），且亦無法證明其自認之上情
  與事實不符，復未經上訴人同意，其自認之撤銷，尚難認為合
  法，自無從據以為有利於被上訴人之認定。是被上訴人上開主
  張，實屬無據。
綜上所述，被上訴人依系爭信用卡契約及貸款契約約定之法律
  關係，請求上訴人給付被上訴人554,599元，及其中527,457元
  部分自94年10月20日起至清償日止，按年息百分之19.7計算之
  利息，為無理由，不應准許。原審為上訴人敗訴判決，即有未
  洽，上訴意旨指摘原判決不當，求予廢棄改判，為有理由，應
  由本院改判如主文第二項所示。
本件事證已臻明確，兩造其餘主張、陳述及所提未經援用之證
  據，經審酌後認與判決結果不生影響，爰不一一論述，附此敘
  明。
據上論結，本件上訴為有理由。依民事訴訟法第450條、第78條
  ，判決如主文。
中　　華　　民　　國　　108 　年　　12　　月　　24　　日
                  民事第七庭
                      審判長法  官  周玫芳
                            法  官  林翠華 
                            法  官  李昆曄
正本係照原本作成。
不得上訴。
中　　華　　民　　國　　108 　年　　12　　月　　25　　日
                            書記官  廖逸柔